臺灣橋頭地方法院民事裁定
108年度消債更字第11號
聲請人即債  買淑芬  
務人                
0000000000000000

代  理  人  任進福  法扶律師
上列當事人因消費者債務清理事件聲請更生，本院裁定如下：
    主  文
聲請人買淑芬自民國一百零八年六月三日下午四時起開始更生程
序。
命司法事務官進行本件更生程序。
    理  由
一、聲請意旨略以：聲請人即債務人買淑芬前向金融機構辦理消
    費借貸、信用卡契約等，致積欠無擔保債務計新臺幣（下同
    ）1,433,262元，因無法清償債務，於民國95年6月間曾依中
    華民國銀行公會會員辦理消費金融案件無擔保債務協商機制
    請求共同協商債務方案，而向當時最大債權銀行渣打國際商
    業銀行股份有限公司（下稱渣打銀行）申請協商，而與各債
    權銀行達成分期還款協議，同意自95年7月起分80期，於每
    月10日繳款10,665元，以各債權銀行債權金額比例清償各項
    債務至全部清償為止，惟嗣後聲請人之收入扣除必要支出後
    無法負擔此協商款，遂於96年5月毀諾，此實乃不可歸責於
    聲請人之事由所致，嗣於107年11月間向本院聲請與債權金
    融機構協商債務清償方案，惟因無法負擔債權人所提還款方
    案致調解不成立；因聲請人有不能清償債務或有不能清償之
    虞，復未經法院裁定開始清算程序或宣告破產，爰依法聲請
    准予裁定更生等語。
二、按「債務人不能清償債務或有不能清償之虞者，得依本條例
    所定更生或清算程序，清理其債務。」、「債務人對於金融
    機構負債務者，在聲請更生或清算前，應向最大債權金融機
    構請求協商債務清償方案，或向其住、居所地之法院或鄉、
    鎮、市、區調解委員會聲請債務清理之調解；且協商或調解
    成立者，債務人不得聲請更生或清算。但因不可歸責於己之
    事由，致履行有困難者，不在此限。」消費者債務清理條例
    第 3條、第151 條第7 項分別定有明文。所謂「不可歸責於
    己之事由」，原則上係指客觀上聲請人有收支狀況之變動，
    諸如物價上漲、家屬患病等導致支出增加，或因意外、病痛
    無法工作、僱用之公司倒閉或裁員、減薪等以致收入減少等
    情；又縱使財產及收支狀況無甚變動，但因協商時居於劣勢
    ，未能實質協議，僅為爭取利息減少及分期清償之些許優惠
    ，勉予允諾，惟其財產及收入客觀上存有難以如期履行之情
    形，亦應認該當。債務人雖因不可歸責之原因致不能履行協
    商條件，仍應符合「不能清償或有不能清償之虞」法定要件
    ，亦即應綜合債務人之財產、信用、收支與其所負全部債務
    等狀況，評估其是否仍有償債能力，或即使仍得勉力清償，
    但是否因年紀已長、身罹疾患、工作條件不佳或其他相類似
    之因素，可預期足以影響日後基本生活之維持，而有不能清
    償之虞等情，為其判斷之準據。
三、經查：
  ㈠聲請人前向各金融機構辦理消費貸款、信用卡契約等致現至
    少積欠無擔保債務1,433,262元，前即因無法清償債務，依
    中華民國銀行公會會員辦理消費金融案件無擔保債務協商機
    制請求共同協商債務方案，向最大債權金融機構渣打銀行申
    請協商，而與各債權銀行達成最終分期還款協議，同意自95
    年7月起分80期，於每月10日繳款10,665元，依各債權銀行
    債權金額比例清償各項債務至全部清償為止，而聲請人於96
    年5月間毀諾，復於107年11月間向本院聲請協商債務清償方
    案，惟因無法負擔債權人所提還款方案，於107年11月29日
    調解不成立等情，有債權人清冊、財團法人金融聯合徵信中
    心前置協商專用債權人清冊、信用報告、調解筆錄、渣打銀
    行陳報狀件在卷可稽【見本院107年度司消債調第241號卷（
    下稱消債調卷）第3至4頁、第6至8頁、第44至47頁、本院卷
    第33至34頁】，堪認上情屬實。經核聲請人毀諾時之勞工保
    險投保薪資為19,200元，以此收入依據扣除衛福部社會司所
    公告高雄市96年度每人每月最低生活費標準10,708元後，僅
    餘8,492元，無法負擔每月10,665元之還款金額，難以期待
    聲請人依約履行，應屬不可歸責於聲請人之事由致不能履約
    ，並無違常。是聲請人所稱確有不可歸責於己之事由，致不
    能履行原協商條件，揆諸前開論述，自應屬不可歸責於己之
    事由，是聲請人主張其於與債權銀行達成前開協商結論後，
    已因不可歸責於己之事由致履行顯有重大困難，尚屬可信。
  ㈡聲請人現任職於上影企業社包裝便當臨時工，自陳每月工作
    收入7,000元，現無投保勞工保險，名下僅有三商美邦人壽
    保險解約金14,845元，105、106年度皆未有申報所得，惟每
    月領有遺屬年金3,628元，另曾於105年5月間領取勞保老年
    給付等情，有財產及收入狀況說明書、綜合所得稅各類所得
    資料清單暨國稅局財產歸屬資料清單、勞工保險投保資料表
    、已領老年給付證明、在職證明、領取補助之存摺內頁、三
    商美邦人壽保險股份有限公司108年1月21日三法字第92號等
    件附卷可證（見消債調卷第2頁、第9至15頁、本院卷第11頁
    ）。則查無聲請人有其他收入來源，佐以聲請人105、106年
    度未有申報所得，且已提供客觀上非不可採信之在職證明，
    是聲請人自陳每月收入7,000元，應屬可採，以7,000元加計
    遺屬年金3,628元後共10,628元作為核算其現在償債能力之
    基礎，應能反映真實收入狀況。
  ㈢至聲請人個人日常生活必要費用部分，審酌聲請人負債之現
    況，基於社會經濟活動之互賴及誠信，該日常生活所需費用
    ，自應節制開支，不得有超越一般人最低生活標準之享受，
    否則反失衡平，本院依消債條例第64條之2第1項，參酌衛福
    部社會司所公告歷年最低生活費標準，108年度高雄市最低
    生活費標準13,099元之1.2倍為15,719元，則聲請人每月最
    低生活費除有特殊情形並有證據證明者外，自宜以此為度，
    始得認係必要支出，而聲請人稱現每月個人必要生活費為19
    ,000元，其中房屋租金為9,000元，並提出租賃契約書在卷
    可參（見消債調卷第17至20頁），然聲請人與子女同住，租
    金皆由聲請人負擔，尚非合理，本院認應以上開標準15,719
    元列計為聲請人全部個人必要生活費用，較為可採。
  ㈣綜上所述，以聲請人現每月所得10,628元為其償債能力基準
    ，扣除其每月個人之必要生活費用15,719元後已無所餘，惟
    聲請人陳稱子女可每月代清償2,000元，而聲請人目前負債
    總額為1,433,262元，扣除名下保險解約金14,845元後，債
    務餘額為1,418,417元，以上開餘額按月攤還結果，約59年
    期間始能清償完畢，堪認聲請人確有不能清償債務或有不能
    清償之虞之情事。從而，聲請人主張已不能清償債務，聲請
    本院准予更生，依所舉事證及本院調查結果，即無不合。
四、末按「法院開始更生程序之裁定，應載明其年、月、日、時
    ，並即時發生效力。」、「法院裁定開始更生或清算程序後
    ，得命司法事務官進行更生或清算程序，必要時得選任律師
    、會計師或其他適當之自然人或法人一人為監督人或管理人
    。」消費者債務清理條例第45條第1 項、第16條第1 項分別
    定有明文。本件聲請人其目前收入及財產狀況，不能履行債
    務，依聲請人其目前收入及財產狀況，未償之債務亦屬不能
    清償，有如上述。此外，復查無聲請人有消費者債務清理條
    例第46條各款所定駁回更生聲請等事由，從而，聲請人聲請
    更生，洵屬有據，應予准許，爰命司法事務官進行本件更生
    程序。
五、依消費者債務清理條例第11條第1 項、第45條第1 項、第16
    條第1 項，裁定如主文。
中　　華　　民　　國　 108　　年　　5 　　月　　31　　日
              　　民事庭　法　官　李姝蒓
以上正本係照原本作成。
本裁定已於108年6月3日下午4 時公告。
本裁定不得抗告。
中　　華　　民　　國　 108　　年　　6 　　月　　3 　　日
  　                      書記官　郭南宏